【裁判字號】    99,簡上附民,13
【裁判日期】    990811
【裁判案由】    妨害名譽
【裁判全文】
臺灣高雄地方法院刑事附帶民事訴訟判決
原      告  乙○○
訴訟代理人  甲○○
被      告  丙○○
上列被告因妨害名譽案件（本院99年度簡上字第174 號），經原
告提起附帶民事訴訟，請求損害賠償，本院判決如下：
    主  文
被告丙○○應給付原告新臺幣貳萬元。
原告其餘之訴駁回。
    事實及理由
一、本件原告主張：被告丙○○因不滿原告在其向優仕網所申請
    之部落格（名稱：喜言是非）辱罵同事李岳唐，竟基於公然
    侮辱之犯意，於民國98年1 月1 日上午10時52分許，在位於
    高雄市前鎮區○○○路252 號15樓之16住處，以該住處之電
    腦設備連結網際網路之方式，登入上開部落格，並於不特定
    多數人均得登入瀏覽而可共見共聞之部落格上，以「經紀傳
    播公司」之名義留言：「jc小姐妳看起來很缺男人喔，妳是
    很需要來ㄍ...... ， 好好的ㄢ慰妳一下，有需要我可以帶
    妳去十元小吃部給人家安慰啦，專供遊民使用，因為只有他
    們不挑，每一砲妳都不用倒貼還可以爽，再多賺五塊錢，想
    必妳也是隻猛獸，搞不好妳只要一天就能還清手機費」等文
    字辱罵原告，足以貶抑原告之名譽及社會人格評價。爰依法
    請求精神上之損害賠償，並聲明請求被告給付原告新臺幣（
    下同）10萬元。
二、被告丙○○則以：上開部落格係以「喜言是非」之名義架設
    ，並非以真名顯示，一般人根本無法從部落格辨別架設者為
    何人以及原告之真實身分，則原告應無名譽受損之可能，而
    其所留言之文字，並無減損原告之名譽等語，資為抗辯。並
    聲明請求駁回原告之訴。
三、得心證之理由
  (一)按因犯罪而受損害之人，於刑事訴訟程序得附帶提起民事訴
    訟，對於被告及依民法負賠償責任之人，請求回復其損害；
    附帶民事訴訟之判決，應以刑事訴訟判決所認定之事實為據
    ，刑事訴訟法第487 條第1 項、第500 條前段分別定有明文
    。次按因故意或過失，不法侵害他人之權利者，負損害賠償
    責任；不法侵害他人之身體、健康、名譽、自由、信用、隱
    私、貞操，或不法侵害其他人格法益而情節重大者，被害人
    雖非財產上之損害，亦得請求賠償相當之金額，民法第184
    條第1 項前段、第195 條第1 項前段亦規定甚明。又名譽被
    侵害者，關於非財產上之損害，加害人雖亦負賠償責任，但
    以相當之金額為限，所謂相當，自應以實際加害情形與其名
    譽影響是否重大，及被害者之身分地位與加害人經濟狀況等
    關係定之，且慰藉金之賠償須以人格權遭遇侵害，使精神上
    受有痛苦為必要，其核給之標準固與財產上損害之計算不同
    ，然非不可斟酌雙方身分資力與加害程度，及其他各種情形
    核定相當之數額（最高法院47年臺上字第1221號、51年臺上
    字第223 號判例意旨可資參照）。
  (二)查本件原告起訴主張被告於98年1 月1 日上午10時52分許，
    在其上開住處，以電腦設備連結網際網路之方式，登入其向
    優仕網所申請之「喜言是非」部落格，並以「經紀傳播公司
    」之名義留言上開文字內容辱罵原告，足以貶抑原告之名譽
    及社會人格評價之事實，業據本院以99年度簡上字第174 號
    刑事判決判處被告丙○○有罪在案，是原告此部分之主張應
    堪信為真實。
  (三)被告公然侮辱原告之事實，既經刑事判決有罪在案，則原告
    主張因受上開侮辱，其名譽權受被告不法侵害，精神上受有
    相當之痛苦而請求非財產上之損害賠償，即可認定。至賠償
    之金額，本院審酌原告高職畢業，目前工作每月薪水2 萬多
    元，於97年度之薪資所得為91,672元，98年度名下則無財產
    ；而被告高職畢業，目前無業，於97年度之薪資所得為240,
    900 元，98年度之薪資所得則為81,000元等情，有兩造97年
    度及98年度稅務電子閘門財產所得調件明細表存卷可參（見
    本院簡上附民卷第25至28頁），再參酌被告辱罵原告之言語
    內容等客觀情狀，認原告請求被告賠償之非財產上損害，以
    2 萬元為適當，逾此部分之請求，尚屬無據，應予駁回。
四、綜上所述，原告本於民法第184 條第1 項前段、第195 條第
    1 項前段之侵權行為法律關係，請求被告給付2 萬元，洵屬
    正當，應予准許。逾此部分之請求，為無理由，應予駁回。
五、本件主文第1 項所命給付之金額雖未逾50萬元，惟本件為不
    得上訴之事件，經本院判決即告確定，自無依民事訴訟法第
    389 條第1 項第5 款之規定職權宣告假執行之必要，併予敘
    明。
六、據上論結，原告之訴為一部有理由，一部無理由，依刑事訴
    訟法第502 條第1 項、第2 項、第491 條第10款，判決如主
    文。
中    華    民    國    99    年    8    月     11    日
                  刑事第十三庭  審判長  法  官  黃蕙芳
                                        法  官  王參和
                                        法  官  王宗羿
以上正本證明與原本無異。
不得上訴。
中    華    民    國    99    年    8     月    11    日
                                        書記官  蔡毓琦

司法院資訊處製作；財團法人民間司法改革基金會備份。
